ACORDAO-COMPLETO-2385087

ACÓRDÃO 5442/2020 ATA 14/2020 - PRIMEIRA CÂMARA

VISTOS, relatados e discutidos estes autos de processo de reforma de ex-militares do Comando do Exército, 
ACORDAM os Ministros do Tribunal de Contas da União, reunidos em sessão da Primeira Câmara, diante das razões expostas pelo relator e com fundamento na Constituição Federal, art. 71, III, e na Lei 8.443/1992, arts. 1º, V, e 39, II, e no Regimento Interno do Tribunal de Contas da União, art. 260, § 5º, em:
9.1. determinar ao Comando do Exército que proceda ao cadastramento do ato de pensão militar instituída pelo Sr. José de Oliveira Porto (CPF XXX.777.468-XX) , no prazo de 30 (trinta) dias;
9.2. determinar à Secretaria de Fiscalização de Pessoal que acompanhe o cumprimento da determinação contida no subitem anterior;
9.3. determinar à Secretaria-Geral de Controle Externo que adote as medidas técnicas cabíveis com vistas a impedir que as unidades técnicas possam desvincular atos de pessoal do processo sem a expressa autorização do relator e anuência do Ministério Público, quando este já tiver se pronunciado nos autos;
9.4. arquivar o presente processo.

PESSOAL. REFORMA. ALTERAÇÃO. PROMOÇÃO.

Primeira Câmara

Ministério da Defesa-Comando do Exército (vinculador).

3. Interessados/Responsáveis: Manoel da Silva Lima (XXX.498.307-XX), Vicente Flauzino da Silva (XXX.484.308-XX), João Gomes de Melo (XXX.297.558-XX), João Chipoletti Sobrinho (XXX.569.128-XX), Vicente Sales Camargo (XXX.283.517-XX), José de Oliveira Porto (XXX.777.468-XX), Sthel de Azevedo Cruz Braga (XXX.708.185-XX), Eurypedes de Oliveira e Silva (XXX.146.358-XX), Ibrahim Domingos Atallah (XXX.341.278-XX) e Nelson José da Silva (XXX.503.161-XX)

13.1. Ministros presentes: Walton Alencar Rodrigues (Presidente), Benjamin Zymler (Relator), Bruno Dantas e Vital do Rêgo.
13.2. Ministro-Substituto presente: Weder de Oliveira.

BENJAMIN ZYMLER

Trata-se de processo de reforma militar, cujos atos receberam parecer pela legalidade da unidade técnica e do Ministério Público junto ao Tribunal de Contas da União.
2. Para maior clareza, transcrevo o parecer da Secretaria de Fiscalização de Pessoal (Sefip) :
"INTRODUÇÃO
Trata-se de atos de reforma, submetidos, para fins de registro, à apreciação do Tribunal de Contas da União (TCU) , de acordo com o art. 71, inciso III, da Constituição Federal.  Os atos foram cadastrados e disponibilizados ao TCU por intermédio do Sistema e-Pessoal, na forma do art. 2º e 4º da Instrução Normativa TCU 78/2018.
Os atos desse processo pertencem às seguintes unidades:
Unidade emissora: MINISTÉRIO DA DEFESA-COMANDO DO EXÉRCITO (VINCULADOR) .
Unidade cadastradora:  DIRETORIA DE INATIVOS E PENSIONISTAS.
Subunidade cadastradora: SUC2 - 2ª Região Militar .
EXAME TÉCNICO
Procedimentos aplicados
Os procedimentos para exame, apreciação e registro de atos de pessoal encontram-se estabelecidos na Instrução Normativa TCU 78/2018 e na Resolução TCU 206/2007. Essas normas dispõem que os atos de pessoal disponibilizados por meio do e-Pessoal devem ser submetidos previamente a críticas automatizadas, com base em parâmetros predefinidos.
As críticas das informações cadastradas na etapa de coleta do ato foram elaboradas e validadas levando-se em conta as peculiaridades de cada ato. Os itens verificados nessa etapa são inerentes a dados cadastrais, fundamentos legais, mapa de tempo, ficha financeira, assim como eventuais ocorrências de acumulação. Trata-se de verificações abrangentes, minuciosas e precisas e sem a necessidade de ação humana e, portanto, menos suscetível a falhas. As críticas aplicadas estão discriminadas no sistema, no Menu e-Pessoal, opção 'Crítica', que podem ser acessadas mediante concessão de perfil específico a servidores do TCU responsáveis pela análise.
Além das críticas automatizadas, há verificação humana adicional no caso de haver alertas do sistema ou informações não formatadas, como esclarecimentos do gestor ou do controle interno.  
As críticas também consideram os registros do Sistema Integrado de Administração de Recursos Humanos (Siape) . O Siape disponibiliza informações atualizadas sobre as parcelas que integram os proventos, diferentemente, portanto, do e-Pessoal, que informa as parcelas no momento do registro do ato. 
Essa confrontação com o Siape fornece uma visão atual e verdadeira da situação, o que permite descaracterizar irregularidades e inconsistências que, embora constantes do e-Pessoal, já foram corrigidas.
As verificações detectadas nos atos encontram-se discriminadas na aba de pendências de cada ato no sistema e-Pessoal, bem como nos espelhos dos atos contemplados por esta instrução.
Exame das Constatações
Ato: 42665/2016 - Interessado: NELSON JOSE DA SILVA - CPF: XXX.503.161-XX
Parecer do Controle Interno: considerar o ato Legal.
Constatação e análise: 
1.1.1. Perda de objeto 'Sisobi'.
Justificativa do Gestor de Pessoal: Não há. Verificação efetuada no âmbito do TCU.
Análise do Controle Interno:  Não há. Verificação efetuada no âmbito do TCU.
O detalhamento da inconsistência acima elencada encontra-se no anexo II dessa instrução. 
Encaminhamento do ato: 
Considerar prejudicado, por perda de objeto, o exame do ato de Reforma de NELSON JOSE DA SILVA, com fundamento no art. 71, inciso III, da Constituição Federal, arts. 1º, inciso V, e 39, inciso II, da Lei 8.443/1992 e art. 260, § 5º, do Regimento Interno do Tribunal de Contas da União.
Ato: 1984/2017 - Interessado: IBRAHIM DOMINGOS ATALLAH - CPF: XXX.341.278-XX
Parecer do Controle Interno: considerar o ato Legal.
Constatação e análise: 
1.1.2. Perda de objeto 'Sisobi'.
Justificativa do Gestor de Pessoal: Não há. Verificação efetuada no âmbito do TCU.
Análise do Controle Interno:  Não há. Verificação efetuada no âmbito do TCU.
O detalhamento da inconsistência acima elencada encontra-se no anexo II dessa instrução. 
Encaminhamento do ato: 
Considerar prejudicado, por perda de objeto, o exame do ato de Reforma de IBRAHIM DOMINGOS ATALLAH, com fundamento no art. 71, inciso III, da Constituição Federal, arts. 1º, inciso V, e 39, inciso II, da Lei 8.443/1992 e art. 260, § 5º, do Regimento Interno do Tribunal de Contas da União.
Ato: 27321/2017 - Interessado: JOSE DE OLIVEIRA PORTO - CPF: XXX.777.468-XX
Parecer do Controle Interno: considerar o ato Legal.
Constatação e análise: 
1.1.3. Perda de objeto 'Sisobi'.
Justificativa do Gestor de Pessoal: Não há. Verificação efetuada no âmbito do TCU.
Análise do Controle Interno:  Não há. Verificação efetuada no âmbito do TCU.
O detalhamento da inconsistência acima elencada encontra-se no anexo II dessa instrução. 
Encaminhamento do ato: 
Considerar prejudicado, por perda de objeto, o exame do ato de Reforma de JOSE DE OLIVEIRA PORTO, com fundamento no art. 71, inciso III, da Constituição Federal, arts. 1º, inciso V, e 39, inciso II, da Lei 8.443/1992 e art. 260, § 5º, do Regimento Interno do Tribunal de Contas da União.
Ato: 28653/2017 - Interessado: EURYPEDES DE OLIVEIRA E SILVA - CPF: XXX.146.358-XX
Parecer do Controle Interno: considerar o ato Legal.
Constatação e análise: 
1.1.4. Perda de objeto 'Sisobi'.
Justificativa do Gestor de Pessoal: Não há. Verificação efetuada no âmbito do TCU.
Análise do Controle Interno:  Não há. Verificação efetuada no âmbito do TCU.
O detalhamento da inconsistência acima elencada encontra-se no anexo II dessa instrução. 
Encaminhamento do ato: 
Considerar prejudicado, por perda de objeto, o exame do ato de Reforma de EURYPEDES DE OLIVEIRA E SILVA, com fundamento no art. 71, inciso III, da Constituição Federal, arts. 1º, inciso V, e 39, inciso II, da Lei 8.443/1992 e art. 260, § 5º, do Regimento Interno do Tribunal de Contas da União.
Ato: 29773/2017 - Interessado: VICENTE SALES CAMARGO - CPF: XXX.283.517-XX
Parecer do Controle Interno: considerar o ato Legal.
Constatação e análise: 
1.1.5. Perda de objeto 'Sisobi'.
Justificativa do Gestor de Pessoal: Não há. Verificação efetuada no âmbito do TCU.
Análise do Controle Interno:  Não há. Verificação efetuada no âmbito do TCU.
O detalhamento da inconsistência acima elencada encontra-se no anexo II dessa instrução. 
Encaminhamento do ato: 
Considerar prejudicado, por perda de objeto, o exame do ato de Reforma de VICENTE SALES CAMARGO, com fundamento no art. 71, inciso III, da Constituição Federal, arts. 1º, inciso V, e 39, inciso II, da Lei 8.443/1992 e art. 260, § 5º, do Regimento Interno do Tribunal de Contas da União.
Ato: 32947/2017 - Interessado: JOAO GOMES DE MELO - CPF: XXX.297.558-XX
Parecer do Controle Interno: considerar o ato Legal.
Constatação e análise: 
1.1.6. Perda de objeto 'Sisobi'.
Justificativa do Gestor de Pessoal: Não há. Verificação efetuada no âmbito do TCU.
Análise do Controle Interno:  Não há. Verificação efetuada no âmbito do TCU.
O detalhamento da inconsistência acima elencada encontra-se no anexo II dessa instrução. 
Encaminhamento do ato: 
Considerar prejudicado, por perda de objeto, o exame do ato de Reforma de JOAO GOMES DE MELO, com fundamento no art. 71, inciso III, da Constituição Federal, arts. 1º, inciso V, e 39, inciso II, da Lei 8.443/1992 e art. 260, § 5º, do Regimento Interno do Tribunal de Contas da União.
Ato: 2351/2018 - Interessado: VICENTE FLAUZINO DA SILVA - CPF: XXX.484.308-XX
Parecer do Controle Interno: considerar o ato Legal com esclarecimentos. Justificativa:  #OCORREU ERRO DIGITAÇÃO: A DATA DE DESLIGAMENTO (17/08/1995) ; SEJA CONSIDERADA (30/08/1995) ;
Constatação e análise: 
1.1.7. Perda de objeto 'Sisobi'.
Justificativa do Gestor de Pessoal: Não há. Verificação efetuada no âmbito do TCU.
Análise do Controle Interno:  Não há. Verificação efetuada no âmbito do TCU.
O detalhamento da inconsistência acima elencada encontra-se no anexo II dessa instrução. 
Encaminhamento do ato: 
Considerar prejudicado, por perda de objeto, o exame do ato de Reforma de VICENTE FLAUZINO DA SILVA, com fundamento no art. 71, inciso III, da Constituição Federal, arts. 1º, inciso V, e 39, inciso II, da Lei 8.443/1992 e art. 260, § 5º, do Regimento Interno do Tribunal de Contas da União.
Ato: 2678/2018 - Interessado: STHEL DE AZEVEDO CRUZ BRAGA - CPF: XXX.708.185-XX
Parecer do Controle Interno: considerar o ato Legal.
Constatação e análise: 
1.1.8. Perda de objeto 'Sisobi'.
Justificativa do Gestor de Pessoal: Não há. Verificação efetuada no âmbito do TCU.
Análise do Controle Interno:  Não há. Verificação efetuada no âmbito do TCU.
O detalhamento da inconsistência acima elencada encontra-se no anexo II dessa instrução. 
Encaminhamento do ato: 
Considerar prejudicado, por perda de objeto, o exame do ato de Reforma de STHEL DE AZEVEDO CRUZ BRAGA, com fundamento no art. 71, inciso III, da Constituição Federal, arts. 1º, inciso V, e 39, inciso II, da Lei 8.443/1992 e art. 260, § 5º, do Regimento Interno do Tribunal de Contas da União.
Ato: 3487/2018 - Interessado: MANOEL DA SILVA LIMA - CPF: XXX.498.307-XX
Parecer do Controle Interno: considerar o ato Legal.
Constatação e análise: 
1.1.9. Perda de objeto 'Sisobi'.
Justificativa do Gestor de Pessoal: Não há. Verificação efetuada no âmbito do TCU.
Análise do Controle Interno:  Não há. Verificação efetuada no âmbito do TCU.
O detalhamento da inconsistência acima elencada encontra-se no anexo II dessa instrução. 
Encaminhamento do ato: 
Considerar prejudicado, por perda de objeto, o exame do ato de Reforma de MANOEL DA SILVA LIMA, com fundamento no art. 71, inciso III, da Constituição Federal, arts. 1º, inciso V, e 39, inciso II, da Lei 8.443/1992 e art. 260, § 5º, do Regimento Interno do Tribunal de Contas da União.
Ato: 3831/2018 - Interessado: JOAO CHIPOLETTI SOBRINHO - CPF: XXX.569.128-XX
Parecer do Controle Interno: considerar o ato Legal.
Constatação e análise: 
1.1.10. Perda de objeto 'Sisobi'.
Justificativa do Gestor de Pessoal: Não há. Verificação efetuada no âmbito do TCU.
Análise do Controle Interno:  Não há. Verificação efetuada no âmbito do TCU.
O detalhamento da inconsistência acima elencada encontra-se no anexo II dessa instrução. 
Encaminhamento do ato: 
Considerar prejudicado, por perda de objeto, o exame do ato de Reforma de JOAO CHIPOLETTI SOBRINHO, com fundamento no art. 71, inciso III, da Constituição Federal, arts. 1º, inciso V, e 39, inciso II, da Lei 8.443/1992 e art. 260, § 5º, do Regimento Interno do Tribunal de Contas da União.
CONCLUSÃO
A abrangência e a profundidade das verificações levadas a efeito fundamentam convicção de que os atos 3487/2018, 2351/2018, 32947/2017, 3831/2018, 29773/2017, 27321/2017, 2678/2018, 28653/2017, 1984/2017 e 42665/2016 podem ser prejudicados por perda de objeto, nos termos do art. 260, § 5º do Regimento Interno do TCU.
PROPOSTA DE ENCAMINHAMENTO
Ante o exposto, com fundamento no art. 71, inciso III, da Constituição Federal, no art. 1º, inciso V, e art. 39, incisos I e II, da Lei 8.443/1992, no art. 260 do Regimento Interno do Tribunal de Contas da União, propõe-se: 
Considerar prejudicado, por perda de objeto, o exame dos atos de Reforma de MANOEL DA SILVA LIMA, VICENTE FLAUZINO DA SILVA, JOAO GOMES DE MELO, JOAO CHIPOLETTI SOBRINHO, VICENTE SALES CAMARGO, JOSE DE OLIVEIRA PORTO, STHEL DE AZEVEDO CRUZ BRAGA, EURYPEDES DE OLIVEIRA E SILVA, IBRAHIM DOMINGOS ATALLAH e NELSON JOSE DA SILVA, com fundamento no art. 71, inciso III, da Constituição Federal, arts. 1º, inciso V, e 39, inciso II, da Lei 8.443/1992 e art. 260, § 5º, do Regimento Interno do Tribunal de Contas da União."
É o relatório.

não há

Procurador Júlio Marcelo de Oliveira.

PESSOAL. MILITAR. REFORMA. FALECIMENTO DOS INTERESSADOS. ATOS DESVINCULADOS DESTE PROCESSO. VERIFICAÇÃO DE IRREGULARIDADES EM ATOS RELATIVOS A ALGUNS DOS INTERESSADOS. MODULAÇÃO DO ACÓRDÃO 2.225/2019-PLENÁRIO. DETERMINAÇÃO AO COMANDO DO EXÉRCITO PARA CADASTRAMENTO DE ATO DE PENSÃO.

REFORMA (REFO)

Secretaria de Fiscalização de Pessoal (SEFIP).

Trata-se de processo de reforma de ex-militares do Comando do Exército.
2. Os pareceres da Sefip e do MPTCU foram por considerar a apreciação dos atos de reforma militar prejudicada por perda de objeto, em razão do falecimento dos interessados.
3. Contudo, estando os autos em meu Gabinete, a Sefip os requisitou e desvinculou, no sistema e-Pessoal, todos os atos constantes deste processo (peças 2 a 11) , sem autorização expressa deste relator e sem desentranhar as peças respectivas.
4. Consta do despacho de peça 16 que o processo teria sido "equivocadamente constituído", sem maiores esclarecimentos.
5. Após entrar em contato telefônico com a unidade técnica, foi informado que haveria problema na crítica automática, a qual teria apontado o falecimento de todos os beneficiários, motivo pelo qual todos os atos foram excluídos do processo, independentemente de ter ocorrido erro ou não no caso concreto. A unidade não soube precisar em quais dos dez atos integrantes destes autos o problema teria ocorrido.
6. Todavia, pesquisa realizada no módulo "folha de pagamento" do sistema e-Pessoal confirma que todos os interessados deste processo realmente faleceram, ou seja, não houve, nos casos em exame, erro na crítica automática.
7. Entendo que o procedimento adotado pela unidade técnica foi equivocado, pois não poderia ter procedido à desvinculação dos atos sem autorização expressa do relator, mormente porque já havia pareceres exarados nos autos.
8. O correto teria sido a unidade técnica, por meio de despacho, informar o erro verificado na crítica automática - o que de fato não ocorreu neste processo - e ter solicitado formalmente a restituição dos autos para reinstrução, assegurando ao Ministério Público o direito à sua manifestação legal e regimental. Mesmo porque o processo necessita ser levado a termo, não sendo a desvinculação dos atos, efetuada unilateralmente pela Sefip, procedimento de encerramento.  
9. Assim sendo, deve-se determinar às áreas responsáveis que adotem rotinas com o objetivo de impedir a desvinculação dos atos de pessoal sem a expressa autorização do relator e anuência do Ministério Público, na hipótese de haver manifestação sua nos autos.
10. Dito isso, diante de indícios de ilegalidade verificados nos proventos atribuídos a alguns dos interessados, com posterior repercussão nas pensões instituídas, entendo pertinente determinar a revisão de ofício dos atos de pensão cujos proventos foram calculados em desconformidade com a legislação de regência e com o Acórdão 2225/2019-TCU-Plenário.
11. Essa é a situação do ato de peça 8, do sr. Vicente Flauzino da Silva, que cuida de alteração de ato de reforma para possibilitar o pagamento de proventos no grau hierárquico superior ao que já vinha recebendo, em razão de invalidez ocorrida quando já reformado. 
12. O interessado foi submetido a junta médica em julho de 2017, cerca de um mês antes de seu falecimento, e teve atestada sua incapacidade laboral, já aos 70 anos e na condição de reformado.
13. O ato em exame somente foi editado em 2018, após o falecimento do ex-militar, ocorrido no dia 5/8/2017.
14. A concessão inicial de pensão à viúva Maria de Fátima da Silva foi originalmente deferida com base nos proventos de 2º Sargento (ato 34344/2017, considerado legal pelo Acórdão 5804/2018-TCU-Segunda Câmara (rel. Ministro-Substituto Marcos Bemquerer Costa) .
15. Contudo, foi emitido novo ato de pensão (69685/2018) para deferir à beneficiária proventos calculados com base no posto de 2º Tenente. Esse ato foi registrado por meio do o Acórdão 5529/2019-TCU-Primeira Câmara (relatoria do Ministro-Substituto Weder de Oliveira) , prolatado em 9/7/2019.
16. O fundamento para tanto seria o disposto no art. 110, § 1º, da Lei 6.880/1980 (Estatuto dos Militares) , na redação dada pela Lei 7.580/1986:
"Art. 110. O militar da ativa ou da reserva remunerada, julgado incapaz definitivamente por um dos motivos constantes dos incisos I e II do art. 108, será reformado com a remuneração calculada com base no soldo correspondente ao grau hierárquico imediato ao que possuir ou que possuía na ativa, respectivamente. 
§ 1º Aplica-se o disposto neste artigo aos casos previstos nos itens III, IV e V do artigo 108, quando, verificada a incapacidade definitiva, for o militar considerado inválido, isto é, impossibilitado total e permanentemente para qualquer trabalho.
§ 2º Considera-se, para efeito deste artigo, grau hierárquico imediato:
a) o de Primeiro-Tenente, para Guarda-Marinha, Aspirante-a-Oficial e Suboficial ou Subtenente;
b) o de Segundo-Tenente, para Primeiro-Sargento, Segundo-Sargento e Terceiro-Sargento".
17. Como se vê, a melhoria prevista no dispositivo é expressamente dirigida ao militar da ativa ou da reserva remunerada, não alcançando o militar reformado.
18. Sobre a matéria, a jurisprudência do Superior Tribunal de Justiça (STJ) , intérprete último da lei federal, há muito se encontra pacificada, como ilustra o precedente adiante reproduzido:
"ADMINISTRATIVO. MILITAR. REFORMA. ALTERAÇÃO DE BENEFÍCIO. INCAPACIDADE SUPERVENIENTE. ART. 110, § 1º, C/C ART. 108, V, DA LEI 6.880/80. MILITARES DA ATIVA OU RESERVA REMUNERADA. RESTRIÇÃO. MILITAR JÁ REFORMADO. IMPOSSIBILIDADE. 1. A reforma do militar com a remuneração calculada com base no soldo correspondente ao grau hierárquico imediato ao que possuir ou que possuía na ativa, nos termos do art. 110, § 1º, c/c o art. 108, V, da Lei 6.880/80, restringe-se aos militares da ativa ou reserva remunerada, na exata disposição do caput do art. 110, não sendo possível a concessão de tal benesse àqueles militares já reformados. 2. Recurso especial não provido" (REsp 1.340.075/CE, Rel. Min. Castro Meira, Segunda Turma, julgado em 9/4/2013, DJe de 15/4/2013; ênfase acrescentada) .19. Mais recentemente, tal entendimento também foi esposado pelo Plenário desta Corte de Contas por meio do Acórdão 2.225, de 18/9/2019.
20. Uma vez que o ato de peça 8 foi desvinculado deste processo, como dito supra, e posteriormente julgado prejudicado por perda de objeto pelo Acórdão 1185/2020-TCU-Segunda Câmara (rel. Ministro Augusto Nardes) , entendo pertinente determinar à Sefip que adote, com a urgência que o caso requer, as medidas cabíveis para proceder à revisão de ofício do ato de alteração da pensão instituída em favor da viúva Maria de Fátima da Silva, apreciado por meio do Acórdão 5529/2019-TCU-Primeira Câmara, por estar em dissonância com o § 1º do art. 110 da Lei 6.880/1980 e com o Acórdão 2225/2019-TCU-Plenário.
21. Ao examinar a situação dos demais beneficiários de que cuida este processo, pude verificar a existência de problema semelhante relativamente aos seguintes militares:
a) João Chipoletti Sobrinho teve o ato de alteração de reforma 3844/2018 registrado por meio do Acórdão 6252/2018-TCU-Segunda Câmara (rel. Ministro-Substituto Marcos Bemquerer Costa) em 24/7/2018, antes mesmo do ato inicial 3831/2018 (anteriormente vinculado a este processo e que se encontra, no momento, aguardando autuação) . Já o ato de pensão 40096/2019 foi registrado por meio do Acórdão 4975/2019-TCU-Segunda Câmara (rel. Ministro-Substituto André Luís de Carvalho) , de 9/7/2019;
b) Sthel de Azevedo Cruz Braga teve o ato de alteração de reforma 13447/2017 apreciado pela legalidade pelo Acórdão 6796/2018-TCU-Segunda Câmara (rel. Ministro-Substituto Marcos Bemquerer Costa) e o ato de pensão 34881/2017 registrado por meio do Acórdão 11094/2018-TCU-Segunda Câmara (rel. Ministro-Substituto Marcos Bemquerer Costa) ;
c) José de Oliveira Porto teve o ato de alteração de reforma 27977/2017, com o objetivo de elevar os proventos de inatividade, julgado legal pelo Acórdão 10546/2018-TCU-Segunda Câmara (rel. Ministro-Substituto Marcos Bemquerer Costa) , antes mesmo da apreciação do ato inicial de reforma 27321/2017, anteriormente vinculado a este processo. A despeito de não ter sido cadastrado ato de pensão militar, extrai-se do sistema e-Pessoal a existência de benefício pensional.
22. Considerando a modulação prevista no Acórdão 2225/2019-TCU-Plenário, não se proporá a revisão de ofício dos atos apreciados antes de 18/9/2019, data da prolação do referido acórdão. 
23. Dessarte, o encaminhamento proposto será no sentido de determinar ao Comando do Exército que proceda ao cadastramento do ato de pensão instituída pelo sr. José de Oliveira Porto no prazo de trinta dias.
 
Diante do exposto, voto no sentido de que este Colegiado adote a deliberação que ora submeto à sua apreciação.
TCU, Sala das Sessões Ministro Luciano Brandão Alves de Souza, em 12 de maio de 2020.
BENJAMIN ZYMLER 
Relator